【裁判字號】    89,簡抗,36
【裁判日期】    890911
【裁判案由】    確認本票債權不存在
【裁判全文】
臺灣臺中地方法院民事裁定           八十九年度簡抗字第三十六號
    抗  告  人
    即反訴原告  甲○○
                戊○○
                丙○○
                丁○○
右抗告人因與乙○○間確認本票債權不存在事件，對於中華民國八十九年八月十一日本院沙
鹿簡易庭所為裁定，提起抗告，本院裁定如左：
    主      文
抗告駁回。
抗告程序費用由抗告人負擔。
    理      由
一、按訴訟程序進行中所為之裁定，除別有規定外，不得抗告，民事訴訟法第四百八十三條
    定有明文。又提起抗告已逾抗告期間，或係對於不得抗告之裁定而抗告者，原法院或審
    判長應駁回之，同法第四百九十條第二項亦有明文。又按「法院命補繳裁判費，係訴訟
    程序進行中所為之裁定，依民事訴訟法第四百八十三條規定不得抗告之判例，乃在避免
    訴訟程序進行之延滯，無礙人民訴訟權之適當行使，與憲法第十六條並無牴觸」；蓋「
    人民於其權利受侵害時，有提起訴訟之權利，法院亦有依法審判之義務，亦前經大法官
    會議釋字第一五四號、第一六○號解釋理由書釋明在案。訴訟權之行使，必須循法定程
    序為之，民事訴訟法第四百八十三條規定：『訴訟程序進行中所為之裁定，除別有規定
    外，不得抗告』，乃在簡化程序，避免延滯。此種裁定，如牽涉終結本案之裁判者，於
    對該裁判聲明不服時，參照民事訴訟法第四百三十八條規定，可並受上級法院之裁判，
    ……，從而，法院命補繳裁判費，係訴訟程序進行中所為之裁定，依民事訴訟法第四百
    八十三條規定不得抗告之上開判例，乃在避免訴訟程序進行之延滯，無礙人民訴訟權之
    適當行使，與憲法第十六條並無牴觸」，為大法官釋字第一九二號解釋、理由書釋明在
    案。再按，確認之訴除確認證書真偽之訴外，應以法律關係為訴訟標的，此觀民事訴訟
    法第二百四十七條之規定自明。
二、抗告意旨略以：裁判費係訴訟費用，並非訴訟程序，而訴訟費用之課徵應依民事訴訟費
    用法之規定依法裁定，方為適法。原裁定法院認定裁判費之裁定係訴訟程序之裁定，不
    得抗告，其見解顯然偏頗而有錯誤。又「以一訴附帶主張……損害賠償……不併算其價
    額」，「本訴與反訴之訴訟標的相同者，反訴不另徵收裁判費」，民事訴訟費用法第五
    條第二項及第十七條定有明文。抗告人等之反訴與被抗告人乙○○之本訴訴訟標的相同
    ，而附帶主張損害賠償，依上揭法律之規定，反訴自不另徵收裁判費，惟原裁定法院竟
    以民國（下同）八十九年八月三日民事裁定課徵反訴之裁判費，其裁定顯然違法而有不
    當，抗告人等於八十九年八月八日提出抗告狀，依法並無不合，原裁定法院認事用法顯
    然錯誤，原裁定亦有不當，爰提出抗告，請求裁定廢棄原裁定以保權益等語。
三、經查本件相對人乙○○提起確認抗告人甲○○與其餘抗告人間之本票債權不存在之本訴
    ，其訴訟標的為抗告人甲○○與其餘抗告人間確認本票債權不存在之法律關係，與抗告
    人所提起請求相對人乙○○給付抗告人甲○○、丙○○精神慰藉金新台幣（下同）二百
    萬元及給付抗告人戊○○、丙○○、丁○○損害賠償金各五百萬元之反訴，其訴訟標的
    為侵權行為之損害賠償請求權，二者訴訟標的自非相同。從而，「本訴與反訴之訴訟標
    的相同者，反訴不另徵收裁判費」，民事訴訟費用法第十七條固定有明文，惟本件抗告
    人等之反訴與相對人之本訴之訴訟標的既不相同，自應各依訴訟標的之金額徵收裁判費
    。次查本件抗告人所提之損害賠償反訴，係基於其侵權行為損害賠償請求權所為，並非
    以一訴附帶主張之損害賠償，與民事訴訟費用法第五條第二項之情形有別，即本件並無
    附帶請求損害賠償之情形，故並無該條之適用，仍應按其訴訟標的之金額徵收裁判費。
四、本院八十九年八月三日所為裁定係命抗告人即反訴原告補繳裁判費之裁定，依上揭說明
    意旨，係屬訴訟程序進行中所為之裁定；而訴訟權之行使，必須循法定程序為之，民事
    訴訟法第四百八十三條規定：「訴訟程序進行中所為之裁定，除別有規定外，不得抗告
    」，乃在簡化程序，避免延滯，無礙人民訴訟權之適當行使，與憲法第十六條並無牴觸
    。抗告人抗告意旨認：裁判費係訴訟費用，並非訴訟程序，原法院命補繳裁判費之裁定
    並非訴訟程序之裁定而得抗告，似有誤認，蓋民事訴訟法第四百八十三條規定：「訴訟
    程序進行中所為之裁定，除別有規定外，不得抗告」，乃係指「訴訟程序中所為之裁定
    」，本不以「訴訟程序之裁定」為限，依上揭說明，法院命補繳裁判費所為之裁定，係
    「訴訟程序進行中所為之裁定」，本不得抗告，且該規定與憲法上訴訟權之保障並無抵
    觸。抗告人主張裁判費係訴訟費用而非「訴訟程序」，原法院所為命補繳裁判費之裁定
    並非「訴訟程序之裁定」而得抗告，並不足採。
五、綜上所述，本件抗告人即反訴原告所提之反訴，與相對人乙○○所提之本訴訴訟標的並
    不相同，亦非附帶請求損害賠償，應另依反訴訴訟標的之金額徵收裁判費。而本院八十
    九年八月三日所為之裁定，係法院命反訴原告補繳裁判費所為之裁定，係屬訴訟程序進
    行中所為之裁定，依法不得抗告，從而，本院八十九年八月十一日沙鹿簡易庭駁回抗告
    人之抗告之裁定，認事用法並無不合或不當，抗告人主張反訴與本訴訴訟標的相同暨補
    繳裁判費之裁定並非訴訟程序之裁定而提起抗告等語，並不足採。是本件抗告人之抗告
    ，為無理由，應予駁回。
據上結論，本件抗告為無理由，依民事訴訟法第四百三十六條之一第三項、第四百九十二條
第一項、第九十五條、第七十八條，裁定如主文。
中        華        民        國   八十九   年      九       月     十一      日
                                台灣台中地方法院民事第四庭
                                    審判長法  官法  官法  官本裁定不得再為抗告。


司法院資訊處製作；財團法人民間司法改革基金會備份。
